【裁判字號】    92,易,138
【裁判日期】    921104
【裁判案由】    妨害自由
【裁判全文】
臺灣基隆地方法院刑事判決                          九十二年度易字第一三八號
    公  訴  人  臺灣基隆地方法院檢察署檢察官
    被      告  丁○○
右列被告因恐嚇案件，經檢察官提起公訴（九十二年度偵字第四○七號），本院判決
如左：
    主      文
丁○○以加害身體之事，恐嚇他人，致生危害於安全，處有期徒刑貳月，如易科罰金
，以佰元折算壹日。
    事      實
一、丁○○係門牌號碼基隆巿基金一路一二一巷「國揚大地」社區之住戶，於民國九
    十一年十一月十日下午三時許，至基隆巿基金一路一二一巷三十六號一樓「國揚
    大地」管理中心內（起訴書誤載為二樓之活動中心），欲向社區總幹事乙○○拿
    取停車場遙控器，乙○○要求丁○○依國揚大地社區管理委員會決議先繳清管理
    費用，並拿取舊遙控器、停車證前來換發，丁○○竟因而心生不滿，基於加害他
    人身體之恐嚇犯意，對乙○○恫稱：「國揚大地沒有管理委員會，是黑道治理，
    如不給把東西給我，就要打斷你的腿」等語，使乙○○心生畏懼，致生危害於其
    安全。
二、案經乙○○訴由基隆市警察局第三分局報告臺灣基隆地方法院檢察署檢察官偵查
    起訴。
    理      由
一、訊據被告丁○○固坦承於右揭時間前往國揚大地管理中心欲向告訴人即國陽大地
    社區總幹事乙○○拿取停車場遙控器，並因乙○○要求其繳交五百元及拿取舊遙
    控器、停車證來換發，而與乙○○爭執五百元一事，惟矢口否認有何恐嚇犯行，
    辯稱：其與告訴人乙○○並無冤仇，且接觸之時間很短，不可能出言恐嚇他，本
    案係因其前曾任該社區監察委員，未在支付憑單、取款憑條上簽章，該社區管理
    委員會對其心生不滿才要求告訴人提起告訴，且當時有一名警衛甲○○在場，可
    以證明其無恐嚇告訴人之情事云云。經查：
  (一)右揭事實，業據告訴人即證人乙○○於警訊、偵查指訴及本院證述明確，且告訴
    人確於前揭時、地，因拿取停車場遙控器一事與被告發生爭執等情，亦據證人即
    當時在場之住戶丙○○證述在卷（見本院九十二年十月二十一日審判筆錄）。復
    參以告訴人在事發後隨即將被恐嚇一事告知國陽大地社區之管理委員會，該管理
    委員會並因而在九十一年十一月十七日晚間八時召開臨時會議，討論前揭事件之
    後續處理程序，有該社區第六屆十一月份臨時會議記錄一份在卷可稽（見偵查卷
    第十五頁），顯見告訴人所指應屬信而有徵。況告訴人當時新任總幹事不到二星
    期，並與被告毫無仇怨，亦據被告供承在卷（見本院九十二年十月二十一日審判
    筆錄），衡情告訴人並無設詞誣陷被告之動機，故告訴人之指述及證述，應堪採
    信。被告雖辯稱本案係因其前任職國揚大地社區管理委員會監察委員時，未在支
    付憑單、取款憑條上簽章，致該委員會對其心生不滿，才要求告訴人提起本件告
    訴云云，然依被告提出之國揚大地社區管理委員會九十年二月份月報表所示，被
    告任職該委員會監察委員時，該社區之總幹事係張輝仁，並非本件告訴人，故被
    告與該社區當時管理委員會間縱有糾紛，亦與告訴人無涉，且告訴人係成年男子
    （三十九年十月二十五日生），既被選任為社區總幹事，顯見其非智識淺薄之人
    ，若非確遭被告恐嚇，豈會僅因他人之要求即干冒刑事誣告罪之風險而提起本件
    告訴？是被告所辯，純係其個人主觀憶測之詞，不足採信。
  (二)被告雖又辯稱其係在管理中心門外爭執五百元一事，當時尚有一名警衛甲○○在
    場可以證明其並未出言恐嚇告訴人云云，並提出其與甲○○之對話錄音帶一捲及
    聲請傳喚甲○○為證。惟查：證人即案發當時負責國揚大地社區大門哨之警衛甲○○於本院審理時證稱：乙○○於九十一年十一月十日下午三時在國揚大地社區
    活動中心與被告處理遙控器一事，其並不在場，當天其係在中控室碰到被告，被
    告在與中控室組長杜建華反應停車證之事，現場並未看到乙○○，被告係向杜建
    華反應活動中心處理事情太慢，住戶有繳錢沒有應有的待遇，當時被告情緒很氣
    憤，沒多久保全公司副理李晨熙就來了，聽人家說係乙○○叫他來的，後來其與
    副理去管理中心向被告道歉，事情就結束了，其就回到大門哨站門，當時乙○○
    不在場，是後來中控室組長杜建華跟其提及乙○○好像與被告吵架一事，其才知
    悉此事等語（見本院九十二年十月二日審判筆錄），已證述其於告訴人處理被告
    換發搖控器一事，並不在場，其證詞自難為有利被告之認定。被告雖辯稱甲○○
    確實在場，可能剛從精神病院出來所以記憶不清，且證人甲○○亦不否認曾於九
    十二年六月十九日至醫院精神科療養，至同年九月初才出院，惟證人甲○○罹患
    精神疾病，非即認其腦部記憶功能亦受損，其就當時情形既陳述綦詳，且經本院
    命其當庭繪製社區管理中心與中控室位置及距離之現場圖，其所繪製之現場圖，
    亦經被告當庭確認無訛，顯見證人並未因罹患精神疾病而影響其記憶力。且依證
    人甲○○前揭證述可知，被告至中控室之時點，應係在與告訴人乙○○發生爭執
    之後，此復核與告訴人乙○○於本院證述：被告對其出言恐嚇後，仍不理會其安
    撫，邊罵邊去控制中心，其就趁機離開等情節相符（見本院九十二年十月七日審
    判筆錄），由此更足證告訴人乙○○所言非虛。至被告所提出之錄音帶譯文雖載
    明：「（被告：那天你、我及總幹事，在活動中心，我有罵人威脅及恐嚇他嗎？
    ）警衛（即甲○○）：沒有啦，只有你說話聲音大一點而已」，惟此係證人審判
    外之陳述，本即不得作為證據，且證人甲○○已到庭陳述：其回答「沒有，只是
    你說話聲音大點」，係指其走到中控室那裡，聽到被告說話的聲音大一點等語（
    見本院九十二年十月二日審判筆錄），故此錄音帶暨譯文自無從證明被告未為本
    件恐嚇危害安全之犯行。再者，被告一再辯稱其係在管理中心門外與告訴人爭執
    五百元一事，當時係警衛甲○○及告訴人在場，沒有其他人在場，惟此除據告訴
    人及證人甲○○否認外，亦據證人丙○○到庭證述：九十一年十一月十日下午三
    時許，其有至國揚大地管理中心找總幹事乙○○處理管理費之事，係其先到還是
    被告先到，其不記得了，但記得被告有與總幹事在爭執停車費之事，雙方語氣都
    不好，當時被告與乙○○二人都在辦公室裡面等語（見本院九十二年十月二十一
    日審判筆錄），而證人丙○○當時亦與乙○○發生爭執，其至因管理費一事與國
    揚大地社區管理委員會對簿公堂，業據證人丙○○證述在卷，衡情證人丙○○自
    無偏袒告訴人而為虛偽陳述，故告訴人所述其與被告爭執時，現場除其與被告在
    場外，僅有一名住戶丙○○在場，證人甲○○並不在場等語，自屬可採。被告所
    辯，則屬飾詞卸責之詞，不足採信。
  (三)綜上所述，本案係被告在國揚大地社區管理中心內對告訴人出言恐嚇一節，應堪
    認定。事證明確，被告犯行堪可認定，應依法論科。
二、查被告以加害身體之事恐嚇告訴人，使其心生恐懼，致生危害於安全，核其所為
    ，係犯刑法第三百零五條之恐嚇危害安全罪。爰審酌被告係為拿取停車場遙控器
    一事，不滿告訴人之要求而出言恐嚇，惡性尚非重大，惟其犯後一再飾詞卸責，
    毫無悔意等一切情狀，量處如主文所示之刑，併諭知易科罰金之折算標準，以示
    懲儆。
據上論斷，應依刑事訴訟法第二百九十九條第一項前段，刑法第三百零五條、第四十
一條第一項前段，罰金罰鍰提高標準條例第一條前段、第二條，判決如主文。
本案經檢察官林秋田到庭執行職務。
中      華      民      國    九十二    年      十一      月    四      日
                                臺灣基隆地方法院刑事第四庭
                                    審判長法  官  鄭  景  文
                                          法  官  王  翠  芬
                                          法  官  王  美  婷
右正本證明與原本無異。
對於本件判決如有不服，應於收受送達後十日內，向本院提出上訴書狀，上訴於臺灣
高等法院，並按他造當事人之人數附具繕本。
                                          書記官  劉  珍  珍
中      華      民      國    九十二    年      十一      月    四      日
附錄論罪法條
刑法第三百零五條：
以加害生命、身體、自由、名譽、財產之事恐嚇他人，致生危害於安全者，處二年以
下有期徒刑、拘役或三百元以下罰金。


司法院資訊處製作；財團法人民間司法改革基金會備份。
